【裁判字號】    95,台上,1221
【裁判日期】    950609
【裁判案由】    損害賠償等
【裁判全文】
最高法院民事裁定            九十五年度台上字第一二二一號
    上  訴  人  碼斯特科技股份有限公司（原名景泰工業股份
                有限公司）
    法定代理人  丁○○
    訴訟代理人  張立業律師
    被 上訴 人  甲○○
                        號9樓.
                乙○○
                丙○○
                        號4樓.
    共      同
    訴訟代理人  盧國勳律師
上列當事人間請求損害賠償等事件，上訴人對於中華民國九十四
年三月二日台灣高等法院第二審更審判決（九十三年度重上更(一)
字第七六號），提起上訴，本院裁定如下：
    主  文
上訴駁回。
第三審訴訟費用由上訴人負擔。
    理  由
按上訴第三審法院，非以原判決違背法令為理由，不得為之。又
提起上訴，上訴狀內應記載上訴理由，其以民事訴訟法第四百六
十九條所定事由提起第三審上訴者，應於上訴狀內表明：原判決
所違背之法令及其具體內容、暨依訴訟資料合於該違背法令之具
體事實。其依同法第四百六十九條之一規定提起上訴者，並應具
體敘述為從事法之續造、確保裁判之一致性或其他所涉及之法律
見解具有原則上重要性之理由。同法第四百六十七條、第四百七
十條第二項分別定有明文。而依同法第四百六十八條規定，判決
不適用法規或適用不當者，為違背法令；依同法第四百六十九條
規定，判決有該條所列各款情形之一者，為當然違背法令。是當
事人提起第三審上訴，如合併以同法第四百六十九條及第四百六
十九條之一之事由為上訴理由時，其上訴狀或理由書應表明該判
決所違背之法令條項，或有關判例、解釋字號，或成文法以外之
習慣或法理等及其具體內容，暨係依何訴訟資料合於該違背法令
之具體事實，並具體敘述為從事法之續造、確保裁判之一致性或
其他所涉及之法律見解具有原則上重要性之理由。如未依上述方
法表明，或其所表明者與上開法條規定不合時，即難認為已合法
表明上訴理由，其上訴自非合法。本件上訴人對於原判決提起第
三審上訴，雖以該判決違背法令為由，惟核其上訴理由狀所載內
容，係就原審取捨證據及認定事實之職權行使所論斷：上訴人公
司於民國八十四年九月二十三日經董事會決議通過並於同年月二
十五日發布之「景泰工業股份有限公司特聘人員退休辦法」（下
稱特聘辦法）為有效，八十七年四、五月間，被上訴人甲○○離
職時之職務為總經理、被上訴人乙○○、丙○○離職時之職務均
為總經理特別助理，均屬該特聘辦法之適用範圍，其三人實際領
得之退休金金額與特聘辦法規定之平均薪資及年資基數均相符，
且未超過得領取之金額，核與不當得利之要件未合，上訴人依不
當得利之規定，請求被上訴人各自返還所領得之退休金並加計法
定利息，自屬無據。上訴人雖另主張被上訴人有偽造文書、侵占
、背信等行為，應負共同侵權行為損害賠償責任，惟並未舉證以
實其說，其本於侵權行為之法律關係為請求，亦屬無據等情，指
摘其為不當，並就原審命為辯論及已論斷者，泛言謂為違法，而
非表明該判決所違背之法令及其具體內容，暨依訴訟資料合於該
違背法令之具體事實，更未具體敘述為從事法之續造、確保裁判
之一致性或其他所涉及之法律見解具有原則上重要性之理由，難
認其已合法表明上訴理由。依首揭說明，應認其上訴為不合法。
次按第三審上訴，為當事人對於所受不利益之第二審判決聲明不
服之方法，如第三審上訴之聲明事項，不在第二審判決範圍之內
，則該第三審上訴，即難謂為合法。查本件上訴人雖起訴聲明請
求被上訴人及第一審共同被告廖正焜、廖珍妮連帶給付上訴人新
台幣（下同）一千七百四十四萬二千零七十三元及加計自八十七
年五月七日起算法定利息。惟其中超過上訴人請求甲○○給付九
百七十九萬四千一百七十五元及自八十九年一月八日起算法定利
息、乙○○給付二百五十六萬二千一百四十六元及自八十九年一
月八日起算法定利息、丙○○給付一百十九萬四千八百七十五元
及自八十九年一月七日起算法定利息部分外，業經第一審及原審
更審前判決上訴人敗訴確定，故原審更審判決之範圍僅上開未確
定之部分，乃上訴人第三審上訴之聲明竟請求被上訴人連帶給付
一千七百四十四萬二千零七十三元及加計自起訴狀繕本送達翌日
起算法定利息，其超過上開原審更審判決範圍部分之上訴，自非
合法，應併予駁回。
據上論結，本件上訴為不合法。依民事訴訟法第四百八十一條、
第四百四十四條第一項、第九十五條、第七十八條，裁定如主文
。
中    華    民    國  九十五  年    六    月    九    日
                      最高法院民事第三庭
                          審判長法官  吳  正  一
                                法官  劉  福  聲
                                法官  黃  義  豐
                                法官  簡  清  忠
                                法官  袁  靜  文
      本件正本證明與原本無異
                                      書  記  官
中    華    民    國  九十五  年    六    月   二十   日
                                                      Ｅ


司法院資訊處製作；財團法人民間司法改革基金會備份。
